【裁判字號】    97,交聲更（一）,6
【裁判日期】    970321
【裁判案由】    違反道路交通管理處罰條例聲明異議
【裁判全文】
臺灣士林地方法院交通事件裁定   97年度交聲更（一）字第6號
原處分機關  臺北市交通事件裁決所
異  議  人
即受處分人  甲○○
上列異議人即受處分人因違反道路交通管理處罰條例案件，對於
臺北市交通事件裁決所民國96年8 月1 日所為之處分（原處分案
號：北市裁二字第裁22-1AB661448號），聲明異議，經本院於96
年10月31日以96年度交聲字第1141號裁定後，異議人不服該裁定
提起抗告，由臺灣高等法院於95年12月27日以96年度交抗字第10
09號裁定，將原裁定撤銷發回本院，本院裁定如下：
    主  文
原處分撤銷。
甲○○不罰。
    理  由
一、原處分意旨略以：異議人即受處分人甲○○於民國96年6 月
    29日12時18分許，將其所有車號BCK-583 號重型機車，違規
    停放在台北市○○街1 號對面屬身心障礙專用停車位，經台
    北市停車管理處逕行舉發，原處分機關因認異議人有「於身
    心障礙專用停車位違規停車」之行為，而於96年8 月1 日以
    北市裁二字第裁22-1AB661448號裁決書，依道路交通管理處
    罰條例第56條第1 項第10款規定，裁處罰鍰新臺幣1,200 元
    。
二、異議意旨略以：異議人領有殘障手冊及專用停車識別證，於
    上開時間因急忙外出，疏於攜帶殘障專用停車識別證，並忘
    記放置機車上，而遭舉發裁罰，舉發機關未體恤異議人為殘
    障人士，而刁難剝奪異議人停車之權益，為此聲明異議云云
    。
三、按汽車駕駛人停車時，於身心障礙專用停車位違規停車，處
    新臺幣6 百元以上1 千2 百元以下罰鍰，道路交通管理處罰
    條例第56條第1 項第10款定有明文。次按使用身心障礙者專
    用停車位者，除掛有專用牌照之車輛外，應將專用停車位識
    別證置於汽車擋風玻璃明顯處或黏貼於機車車首，以供查核
    檢驗，固為身心障礙者專用停車位設置管理辦法第9 條第1
    項所明定，惟考諸道路交通管理處罰條例第56條第1 項第10
    款之立法目的在於落實保障身心障礙者之停車權益，是該款
    規定所謂「違規停車」，應以真正侵害身心障礙者停車權益
    之違規行為為限，而非僅自字義解釋，包含一切法律、行政
    規則之違反。
四、本院查：
(一)異議人即受處分人甲○○乃中度精神障礙人士，領有身心障
    礙手冊及臺北市政府社會局核發之專用停車位識別證（證號
    ：北市社三停第054709號，有效期限101 年1 月31日）等事
    實，有受處分人提出之中華民國身心障礙手冊及專用停車位
    識別證影本各1 份附卷可佐；且經本院詢問臺北市政府社會
    局承辦人員胡美玲小姐得知，甲○○確曾向該局申請專用停
    車位識別證，並確認受處分人提出之專用停車位識別證之證
    號及有效期限屬實，係該局依據身心障礙者保護法所核發之
    專用停車位識別證無誤，此有97年2 月27日下午3 時20分本
    院公務電話記錄及個案詳細資料各1 份附卷可按，堪以認定
    為真。基此，受處分人自得使用其持有之專用停車位識別證
    或身心障礙手冊，在專用停車位停放車輛。
(二)原舉發機關固以異議人於上開時、地停放車輛時，並未將身
    心障礙者專用停車位識別證黏貼於機車車首，為其舉發之理
    由，原處分機關並據此舉發而予以裁罰。惟按道路交通管理
    處罰條例第56條第1 項第10款，係於90年1 月17日增訂，其
    立法目的，乃落實保障身心障礙者之停車權益。亦即，為避
    免不具身心障礙身分之人，擅用專為殘障者設置之停車位而
    侵害身心障礙者應有之停車權利。而有關法規解釋，除文字
    解釋外，尚有立法意旨解釋，有關上開條款所謂之「違規停
    車」，應不宜僅自字義解釋，認包含一切法律、行政規則之
    違反；實應由其增訂理由出發，而以真正侵害身心障礙者停
    車權益之違規行為為限，是以本件受處分人領有中華民國身
    心障礙手冊及專用停車位識別證之身心障礙者，則其於前揭
    時點將所有機車停放於台北市○○街1 號對面屬身心障礙專
    用停車位，核與設置殘障停車位初衷無違。雖其停車之時，
    疏未置放專用停車位識別證黏貼於機車車首處，有違身心障
    礙者專用停車位設置管理辦法第9 條規定，遭執勤員警舉發
    ，然考其立法目的，僅係供他人或執法者辨識使用身心障礙
    者專用停車位之人是否有權使用，屬簡易識別方法之一，而
    非唯一證明方法。亦即，縱駕駛人疏未將專用停車位識別證
    置放於擋風玻璃上或機車車首，亦非當然推認駕駛人無權利
    使用身心障礙者專用停車位。此由道路交通管理處罰條例並
    未針對未攜帶證件而停放於身心障礙專用停車位之情形加以
    處罰可知，道路交通管理處罰條例第56條第1 項第10款之處
    罰目的，係為避免未持有身心障礙停車證之駕駛人違規佔用
    身心障礙專用停車位，顯非為處罰未依規定放置身心障礙專
    用停車證以供查驗之身心障礙駕駛人或其家屬。從而，原處
    分機關自不得以受處分人未依規定放置身心障礙者專用停車
    位識別證，作為本件處罰之唯一依據。
(三)從而，原處分機關認定受處分人於前開時、地，有在身心障
    礙專用停車位違規停車之行為，並依據首開道路交通管理處
    罰條例之規定，作成罰鍰1 千2 百元之裁決，容有未洽。受
    處分人聲明異議為有理由，自應由本院將原處分撤銷，改諭
    知受處分人不罰，以資適法。
五、據上論斷，應依道路交通案件處理辦法第20條前段，裁定如
    主文。
中    華    民    國    97    年    3     月    21    日
                  交通法庭法  官  汪梅芬
以上正本證明與原本無異。
如不服本裁定，應於裁定送達後5日內向本院提出抗告狀。
                          書記官  張馨尹
中    華    民    國    97    年    3     月    21    日


司法院資訊處製作；財團法人民間司法改革基金會備份。
